臺灣嘉義地方法院刑事判決
110年度訴字第577號
公  訴  人  臺灣嘉義地方檢察署檢察官
被      告  賀大為




上列被告因違反廢棄物清理法案件，經檢察官提起公訴（109年
度偵字第9713號），被告於本院準備程序中就被訴事實為有罪之
陳述，經告知簡式審判程序之旨，並聽取當事人之意見後，經本
院合議庭裁定由受命法官獨任進行簡式審判程序，判決如下：
    主  文
賀大為犯廢棄物清理法第四十六條第四款前段之非法清除廢棄物
罪，處有期徒刑柒月。未扣案之犯罪所得新臺幣伍仟元沒收，於
全部或一部不能沒收或不宜執行沒收時，追徵其價額。
    事  實
一、賀大為與徐竣祥(另為緩起訴處分)均明知清除廢棄物應依廢
    棄物清理法第41條第1項規定，向直轄市、縣（市）主管機
    關或中央主管機關委託之機關申請核發公民營廢棄物清除機
    構許可文件後，始得受託為廢棄物之清除業務，賀大為明知
    其並未領有廢棄物清除許可文件，竟基於非法從事廢棄物清
    除之犯意，於109年8月21日13時27分許，以新臺幣（下同）
    5000元之代價，受徐竣祥僱用駕駛車牌號碼000-00號自用大
    貨車，自嘉義市○區○○路0000號嘉義市肉品市場附近工地，
    載運含有磚頭、水泥塊、磁磚等物之營建混合廢棄物，前往
    坐落在嘉義市○區○○段0000000地號土地(下稱育人段土地)傾
    倒，而以上開方式從事營建事業廢棄物清除業務，並收受徐
    竣祥交付之現金5,000元報酬。嗣於109年8月25日15時許，
    為警會同嘉義市政府環境保護局稽查人員在育人段土地查獲
    ，並循線查悉上情。
二、案經游永仁訴請嘉義市政府警察局第一分局報告臺灣嘉義地
    方檢察署檢察官偵查起訴。
    理  由
一、查本案被告賀大為所犯係死刑、無期徒刑、最輕本刑為3 年
    以上有期徒刑以外之罪，且非高等法院管轄第一審案件，其
    於準備程序中就被訴事實為有罪之陳述，經本院告知簡式審
    判程序之旨，並聽取公訴人、被告之意見後，本院合議庭裁
    定由受命法官獨任進行簡式審判程序審理，則本案證據之調
    查，依刑事訴訟法第273條之2規定，自不受同法第159條第1
    項、第161 條之2、第161條之3、第163條之1及第164條至第
    170 條規定之限制，合先敘明。
二、前開犯罪事實，業據被告於警詢、偵查、本院準備程序及審
    理時均坦承不諱（見警卷第37至39頁、偵卷第256、320、32
    3頁、本院卷第49、70頁），核與證人徐竣祥所述情節相符
    （見偵卷第186、333 頁），並有監視器錄影翻拍照片7 張
    、569-RJ大貨車傾倒照片1 張、嘉義市政府環境保護局109 
    年8 月27日嘉市環廢字第1090012122號函檢送之環境稽查工
    作紀錄暨稽查照片、環保局協同警方會勘及警方現場查察照
    片6 張、被告指認同案共犯徐竣祥相片影像資料、嘉義市○○
    段000000000 地號土地所有權狀、路口監視器錄影翻拍照片
    67張、嘉義市政府環境保護局110 年3 月26日嘉市環廢字第
    1100003739號函、本院109 年度訴字第633 號刑事判決書（
    見警卷第20至22、43至47、105、116至143頁、163、347至3
    50頁）等附卷可稽，足認被告上開任意性自白與事實相符，
    堪以採信。本案事證明確，被告犯行洵堪認定，應依法論科
    。
三、論罪科刑：
(一)罪名：
 1、按從事廢棄物清除業務者，應向直轄市、縣（市）主管機關
    或中央主管機關委託之機關申請核發公民營廢棄物清除機構
    許可文件後，始得受託清除廢棄物業務，廢棄物清理法第41
    條第1項定有明文。是同法第46條第4款所謂未依第41條第1
    項規定領有廢棄物清除許可文件者，自係指從事廢棄物清除
    業務，而未經申請核發許可文件者及非從事廢棄物清除業務
    ，而無法申請核發許可文件者而言（最高法院91年度台上字
    第5905號判決意旨參照）；且其犯罪主體，不以廢棄物清理
    業者為限，只要未依第41條第1項規定領有廢棄物清除、處
    理許可文件，而從事貯存、清除、處理廢棄物，即為該當（
    最高法院109年度台上大字第3338號裁定意旨參照）。
 2、次按廢棄物清理法第46條第4款所規定之犯罪構成要件行為
    ，計有「貯存」、「清除」及「處理」三者。其中所謂「貯
    存」，指一般廢棄物於回收、清除、處理前，放置於特定地
    點或貯存容器、設施內之行為。「清除」乃包括「收集」、
    「清運」，即指以人力、清運機具將一般廢棄物自產生源運
    輸至處理場（廠）之行為；「轉運」，即指以清運機具將一
    般廢棄物自產生源運輸至轉運設施或自轉運設施運輸至中間
    處理或最終處置設施之行為。「處理」則包含「中間處理」
    ，指一般廢棄物在最終處置或再利用前，以物理、化學、生
    物、熱處理、堆肥或其他處理方法，變更其物理、化學、生
    物特性或成分，達成分離、中和、減量、減積、去毒、無害
    化或安定之行為；「最終處置」，指將一般廢棄物以安定掩
    埋、衛生掩埋、封閉掩埋或海洋棄置之行為；「再利用」，
    指將一般廢棄物經物理、化學或生物等程序後做為材料、燃
    料、肥料、飼料、填料、土壤改良或其他經中央主管機關會
    商中央目的事業主管機關認定之用途行為；「能源回收」，
    指將一般廢棄物經物理、化學或生物等程序後做為材料、燃
    料、肥料、飼料、填料、土壤改良或其他經中央主管機關會
    商中央目的事業主管機關認定之用途行為。而此復經行政院
    環保署依廢棄物清理法第12條第1項授權訂定之「一般廢棄
    物回收清除處理辦法」第2條第7款、第11款及第13款規定明
    確。
 3、查被告未領有廢棄物清除、處理許可文件，而將上開營建事
    業廢棄物運送至前揭育人段土地，揆諸前開說明，被告所為
    自屬「清除」行為無訛。是核被告所為，係犯廢棄物清理法
    第46條第4款前段之非法清除廢棄物罪。
(二)刑之減輕：
　　按犯罪之情狀顯可憫恕，認科以最低度刑仍嫌過重者，得酌
    量減輕其刑，刑法第59條定有明文。而所謂之「犯罪之情狀
    可憫恕」，與同法第57條規定科刑時應審酌之一切情狀，並
    非有截然不同之領域，於裁判上酌減其刑時，應就犯罪一切
    情狀（包括第57條所列舉之10款事項），予以全盤考量，審
    酌其犯罪有無可憫恕之事由，即有無特殊之原因與環境，在
    客觀上足以引起一般同情，以及宣告法定低度刑，是否猶嫌
    過重等，以為判斷（最高法院95年度台上字第6157號判決要
    旨參照）。又犯廢棄物清理法第46條第4款之罪，法定刑為
    「1年以上5年以下有期徒刑，得併科新臺幣1千5百萬元以下
    罰金」，然同為未依該法第41條第1項規定領有廢棄物清除
    、處理許可文件，從事廢棄物清除、處理，或未依廢棄物清
    除、處理許可文件內容清除、處理廢棄物之行為人，其原因
    動機不一，犯罪情節未必盡同，所造成危害社會之程度亦屬
    有異，法律科處此類犯罪，所設之法定最低本刑卻同為必須
    監禁1年以上有期徒刑，不可謂不重。於此情形，倘依其情
    狀處以相當之刑，即足以懲儆，並可達防衛社會之目的者，
    自非不可依客觀之犯行與主觀之惡性二者加以考量其情狀，
    是否有可憫恕之處，適用刑法第59條之規定酌量減輕其刑，
    期使個案裁判之量刑，能斟酌至當，符合比例原則。經查，
    被告於偵查及審理時坦承犯行，甚有悔意。且考量被告本件
    所載運者為營建事業廢棄物，乃一般事業廢棄物，與載運有
    害事業廢棄物所造成影響人體健康或污染環境相較，對環境
    污染之危害性顯較輕微，另被告僅因貪圖5,000元之報酬，
    即載運本件廢棄物，與一般從事違法廢棄物之貯存、清除、
    處理作業而從中獲取暴利者不同，是本件所造成危害尚非鉅
    大，故廢棄物清理法第46條最低法定刑為有期徒刑1年以上
    ，衡量被告上開犯罪情節，縱量處最低本刑有期徒刑1年，
    猶有情輕法重之憾，爰依刑法第59條規定，予以酌減其刑。
(三)量刑：
　　爰審酌被告不思以合法途徑賺取金錢，未經主管機關許可，
    未依廢棄物清理法規定領有廢棄物清除許可文件，仍任意從
    事廢棄物清除，罔顧公益，對環境造成危害，妨及國民健康
    ，其犯罪動機、目的及手段均無可取，所為殊值非難；兼衡
    被告碩士肄業之智識程度、目前因受傷約休養1年，未婚，
    無子女，之前月收入約3、4萬元之家庭生活與經濟狀況，及
    犯後坦承犯行之態度等一切情狀，量處如主文所示之刑。
四、沒收部分：
    查被告為本案違反廢棄物清理法犯行，所取得之報酬為現金
    5,000元，屬其本案犯罪所得之物，且未扣案，自應依刑法
    第38條之1第1項前段、第3項之規定宣告沒收，並於全部或
    一部不能沒收或不宜執行沒收時，追徵其價額。
據上論斷，應依刑事訴訟法第273條之1第1項、第299條第1項前
段，判決如主文（依判決精簡原則，僅記載程序法）。
本案經檢察官陳昭廷提起公訴，檢察官陳昱奉到庭執行職務。
中　　華　　民　　國　　110 　年　　12　　月　　30　　日
                      刑事第四庭  法  官  陳仁智
以上正本證明與原本無異。
如不服本判決應於收受判決後20日內向本院提出上訴書狀，並應
敘述具體理由；其未敘述上訴理由者，應於上訴期間屆滿後20日
內向本院補提理由書（均須按他造當事人之人數附繕本）「切勿
逕送上級法院」。告訴人或被害人如對於本判決不服者，應具備
理由請求檢察官上訴，其上訴期間之計算係以檢察官收受判決正
本之日期為準。　　　　　　　　
中　　華　　民　　國　　111 　年　　1 　　月　　4 　　日
                                  書記官　王嘉祺
附錄本案論罪科刑法條全文：
廢棄物清理法第41條
從事廢棄物清除、處理業務者，應向直轄市、縣（市）主管機關
或中央主管機關委託之機關申請核發公民營廢棄物清除處理機構
許可文件後，始得受託清除、處理廢棄物業務。但有下列情形之
一者，不在此限：
一、執行機關依第 5 條第 2 項、第 6 項、第 12 條第 1 項辦
    理一般廢棄物之回收、清除、處理、再利用。
二、依第 8 條規定緊急清理廢棄物所指定之設施或設備。
三、依第 14 條第 2 項規定依中央主管機關公告或核准之方式
    清除、處理一般廢棄物。
四、依第 18 條第 1 項規定回收、貯存、清除、處理一般廢棄
    物。
五、第 28 條第 1 項第 2 款、第 3 款第 2 目至第 5 目、第
    4 款之清除機具、處理設施或設備。
六、目的事業主管機關依第 33 條、第 34 條規定自行或輔導
    設置之處理設施。
七、中央主管機關會同中央目的事業主管機關依第 35 條第 1
    項設置之設施。
八、其他經中央主管機關公告者。
前項公民營廢棄物清除處理機構許可文件之核發，應副知中央主
管機關。

廢棄物清理法第46條
有下列情形之一者，處 1 年以上 5 年以下有期徒刑，得併科新
臺幣 1 千 5 百萬元以下罰金：
一、任意棄置有害事業廢棄物。
二、事業負責人或相關人員未依本法規定之方式貯存、清除、處
    理或再利用廢棄物，致污染環境。
三、未經主管機關許可，提供土地回填、堆置廢棄物。
四、未依第 41 條第 1 項規定領有廢棄物清除、處理許可文件
    ，從事廢棄物貯存、清除、處理，或未依廢棄物清除、處理
    許可文件內容貯存、清除、處理廢棄物。
五、執行機關之人員委託未取得許可文件之業者，清除、處理一
    般廢棄物者；或明知受託人非法清除、處理而仍委託。
六、公民營廢棄物處理機構負責人或相關人員、或執行機關之人
    員未處理廢棄物，開具虛偽證明。